【裁判字號】    99,審重訴,183
【裁判日期】    990427
【裁判案由】    清償借款
【裁判全文】
臺灣臺北地方法院民事判決           99年度審重訴字第183號
原      告  永豐商業銀行股份有限公司
法定代理人  丁○○
訴訟代理人  甲○○
被      告  戊○○
            丙○○
            己○○
            乙○○
上列當事人間因清償借款事件，本院於民國99年4月20日言詞辯
論終結，判決如下：
    主    文
被告應連帶給付原告新臺幣壹仟壹佰捌拾柒萬肆仟佰拾元，
及其中新台幣捌拾柒萬肆仟佰拾元自民國九十四年三月二日
起至清償日止，按年息百分之十五計算之利息，及其中新台幣壹
仟壹佰萬元自民國九十四年三月二日起至清償日止，按年息百分
之十點五計算之利息。
其餘之訴駁回。
訴訟費用壹拾壹萬陸仟陸佰玖拾肆元由被告連帶負擔。
本判決於原告以新台幣肆佰萬元供擔保後，得假執行。
其餘假執行之聲請駁回。
    事實及理由
甲、程序事項
一、按當事人得以合意定第一審管轄法院。但以關於由一定法律
    關係而生之訴訟為限。前項合意，應以文書證之，民事訴訟
    法第24條定有明文。查本件依兩造簽訂之借據約定書第12條
    條約定，均合意以本院為涉訟時之第一審管轄法院，是以原
    告向本院提起本件訴訟，核與首揭規定，尚無不合，本院就
    本件清償借款之訴自有管轄權，合先敘明。
二、按因合併而消滅之公司，其權利義務，應由合併後存續或另
    立之公司承受，公司法第319條準用同法第75條規定，定有
    明文。查原告原名台北區中小企業銀行股份有限公司，於民
    國（下同）87年2月11日變更為台北國際商業銀行股份有限
    公司（下稱台北國際商銀），而台北國際商銀於95年11月13
    日經財政部核准與建華商業銀行股份有限公司（下稱建華商
    業銀行）合併，台北國際商銀為消滅銀行，建華商業銀行為
    存續銀行，並更名為永豐商業銀行股份有限公司，原台北國
    際商銀暨原建華商業銀行之權利義務關係，由合併後存續並
    更名之永豐商業銀行股份有限公司概括承受。
三、按訴之變更或追加，非經他造同意，不得為之，但擴張或減
    縮應受判決事項之聲明者，不在此限，民事訴訟法第255條
    第1項第3款定有明文。查本件原告起訴時，所請求被告連帶
    給付之利息起算日係自85年2月27日起，嗣於99年4月20日言
    詞辯論期日已減縮請求自94年3月2日起算，此核屬減縮應受
    判決事項之聲明，揆諸上開說明，於法即無不合，應予准許
    。
四、本件被告均未於言詞辯論期日到場，核無民事訴訟法第386
    條所列各款情形，爰依原告之聲請，由其一造辯論而為判決
    。
乙、實體事項
一、原告起訴主張：被告戊○○於民國（下同）81年11月20日邀
    同被告丙○○及訴外人吳來順為連帶保證人，向原告借款2
    筆，分別為：（一）新臺幣（下同）3,000,000元，借款期
    間自81年11月20日起至84年11月20日止，約定利息按年利率
    15%計算。（二）11,000,000元，借款期間自81年11月20日
    起至82年11月20日止，約定利息按年利率10.5%計算，依借
    據第3條約定若未按期償還借款、利息時，全部債務視為到
    期外，尚須依借據第5條之約定，若未按期償還本金或繳納
    利息時，逾期六個月以內者，按約定利率之10％加計違約金
    ，若逾期六個月以上者，則按約定利率之20％加計違約金。
    詎被告戊○○借款自81年12月20日起即未依約繳納借款本金
    及利息，依上開約定，本件借款即視為全部到期，經原告以
    拍賣抵押物裁定聲請強制執行抵押物，惟僅受償其中借款
    7,627,722元部分，尚有11,874,330元及如訴之聲明所示之
    利息、違約金未清償。被告丙○○、訴外人吳來順為保證人
    ，依法應負連帶清償責任，惟訴外人吳來順已於93年6月13
    日死亡，被告己○○、乙○○為訴外人吳來順之繼承人，且
    均未聲明拋棄繼承或限定繼承，自應負連帶清償責任，為此
    爰依消費借貸及連帶保證契約提起本件訴訟等語，並聲明：
    被告應連帶給付原告11,874,330元，及其中新台幣874330元
    自94年3月2日起至清償日止，按年息15%計算之利息，暨自
    85年2月27日起至清償日止，按上開利率20%計算之違約金，
    及其中11,000,000元自94年3月2日起至清償日止，按年息
    10.5%計算之利息，及自85年2月27日起至清償日止，按上開
    利率20%計算之違約金；並願供擔保請准宣告假執行。
二、本件原告主張之事實，已據其提出與所述相符之借據、保證
    書、臺灣基隆地方法院民事執行處函、臺灣基隆地方法院民
    事執行處強制執行金額計算書分配表及台灣板橋地方法院函
    為證，被告均經合法通知未到場，復未以書狀提出任何答辯
    以供斟酌，自堪認原告之主張為真實。因之，被告既有連帶
    積欠前開借款本金未清償，原告除請求被告連帶給付積欠之
    本金外，並請求按約定計付提起本件訴訟前5年內之遲延利
    息，自屬有據。至於原告另併請求被告連帶給付自85年2月2
    7日起至清償日止，依約定利息利率20%計付之違約金部分，
    按約定之違約金額過高者，法院得減至相當之數額，民法第
    252條定有明文；次按，違約金，有屬於懲罰之性質者，有
    屬於損害賠償約定之性質者，如為懲罰之性質，於債務人履
    行遲延時，債權人除請求違約金外，固得依民法第233條規
    定請求給付遲延利息及賠償其他損害，如為損害賠償約定之
    性質，在兩造亦有關於遲延利息計付約定之情形，此違約金
    所指之損害賠償內容，即與所約定計付遲延利息之損害賠償
    無異。查本件原告請求被告連帶給付之前開違約金，觀諸兩
    造所簽立借據第5條並未明文約定屬懲罰性違約金性質，而
    僅說明被告未按期清償時即應計付，依民法第250條第2項關
    於違約金，除當事人另有訂定外，視為因不履行而生損害之
    賠償總額。其約定如債務人不於適當時期或不依適當方法履
    行債務時，即須支付違約金者，債權人除得請求履行債務外
    ，違約金視為因不於適當時期或不依適當方法履行債務所生
    損害之賠償總額規定意旨，此違約金核屬損害賠償總額預定
    性質之違約金，則揆諸前揭規定意旨及說明，此違約金性質
    既僅在預定原告因被告未依約給付所受損害賠償數額，本件
    原告所受損害內容實與約定遲延利息相同，原告除請求被告
    連帶給付遲延利息外，竟又重複請求給付內容相同之違約金
    ，此違約金之計收顯屬過高，自應核減至零，方屬公允，是
    原告就前開違約金請求部分，並無理由，應予駁回。
三、從而，原告依繼承之規定及消費借貸契約、連帶保證契約法
    律關係，請求被告給付如主文所示之金額、利息，為有理由
    ，應予准許。至於超過部分，則無理由，應予駁回。
四、假執行之宣告：
    本判決關於原告勝訴部分，原告陳明願供擔保以代釋明，請
    求宣告假執行，核與民事訴訟法第390條第2項之規定並無不
    合，茲酌定擔保金額，予以准許。至於原告敗訴部分，其假
    執行之聲請即因而失所依附，不應准許之。
五、訴訟費用負擔之依據：民事訴訟法第79條、第85條第2項。
中    華    民    國    99    年    4     月    27    日
                  民事第六庭    法  官  林麗真
以上正本係照原本作成
如對本判決上訴，須於判決送達後20日內向本院提出上訴狀
中    華    民    國    99    年    4     月    27    日
                                書記官  黃靖雅

司法院資訊處製作；財團法人民間司法改革基金會備份。
